【裁判字號】    95,交簡上,38
【裁判日期】    950728
【裁判案由】    公共危險
【裁判全文】
臺灣屏東地方法院刑事判決            95年度交簡上字第38號
聲  請  人  臺灣屏東地方法院檢察署檢察官
上  訴  人
即  被  告  甲○○
上列被告因公共危險案件，不服本院刑事庭95年度交簡字第255
號，中華民國95年5 月5 日刑事簡易判決（檢察官聲請簡易判決
處刑案號：台灣屏東地方法院檢察署95年度偵字第1862號）提起
上訴，本院判決如下：
    主  文
上訴駁回。
    事 實 及 理 由
一、本案經本院理結果，認第一審簡易判決之認定事實及證據取
    捨均無不當，爰引用第一審判決書記載之事實及證據（如附
    件）。被告上訴意旨雖謂：當天被告酒測雖有超過標準，但
    意識清醒，足以掌握交通行駛狀況云云。惟查：被告甲○○
    於警詢中對其前揭時地酒後駕車之事實均自白不諱，並有酒
    精測定紀錄表、測試觀察紀錄表各1份在卷可稽。按酒精對
    人體所生影響，於吐氣中酒精濃度達每公升0.25毫克時，即
    已輕微中毒，而有輕度協調功能降低，是依道路交通安全規
    則第114條第2款規定，汽車駕駛人飲酒後，吐氣中所含酒精
    濃度逾每公升0.25毫克者，即不得駕車；若進而其濃度達每
    公升0.55毫克、0.75毫克、0.85毫克以上者，肇事率猶分別
    達到一般正常人之10倍、25倍、50倍之譜，此觀卷附臺灣高
    等法院88年10月26日院賓文廉字第1340 7號致所屬各級法
    院函檢附法務部88年10月1日法檢字第3641號函暨附件研
    究報告及中央警察大學蔡中志教授製作之「酒精濃度與肇事
    率之關係表」自明。茲被告前揭時地經查獲時之吐氣中酒精
    濃度約達每公升0.57毫克，更甚前述肇事率為一般正常人10
    倍之標準，危險極高，其經警員進行行為觀察測試結果，猶
    呈現注意力無法集中等現象，有前引警製測試觀察紀錄表附
    卷可參，顯然欠缺精確操控機械之能力，其因體內酒精作用
    ，已達不能安全駕駛之程度等情，堪予認定。
二、新舊法比較之說明：
  (一)刑法第2條第1項規定：
    查被告行為後，刑法第2條第1項業於94年2月2日修正公布，
    並自95年7月1日起施行。修正後刑法第2條第1項規定，已
    將新舊法律適用之「從新從輕」原則，改採「從舊從輕」原
    則，而此規定僅係規範行為後法律變更所生新舊法律比較適
    用之準據法，並非實體刑罰法律，自不生行為後法律變更之
    比較適用之問題，應逕行適用新法第2條第1項之規定，為「
    從舊從輕」之比較。
  (二)刑法第185條之3法定刑為罰金部分：
    (1)被告行為後，刑法第33條第5款業於94年2 月2 日修正公
      布，並自95年7月1日起施行；修正後刑法第33條第5款規
      定「罰金：新臺幣一千元以上，以百元計算之。」，與修
      正前刑法第33條第5款規定「罰金：一元以上。」不同。
      比較新舊法結果，以舊法較有利於行為人，故依刑法第2
      條第1項前段規定，本案關於刑法第185條之3之法定刑罰
      金部分，自應適用行為時之法律即修正前刑法第33條第5
      款規定決定其罰金部分之法定刑。
    (2)法定刑為罰金之提高標準之新舊法適用：
      被告行為後，關於刑法罰金刑部分，業於95年6 月14日以
      華總一義字第09500035181 號令增訂公布刑法施行法第1
      條之1 ，明定：「中華民國94年1 月7 日刑法修正施行後
      （按指95年7 月1 日），刑法分則編所定罰金之貨幣單位
      為新台幣。94年1 月7 日刑法修正時，刑法分則編未修正
      之條文定有罰金刑者，自94年1 月7 日刑法修正施行後，
      就其所定數額提高為30倍。但72年6 月26日到94年1 月7
      日新增或修正之條文，就其所定數額提高為3 倍。」，與
      該條增訂公布前，就罰金刑部分所適用之罰金罰鍰提高標
      準條例第1 條前段、現行法規所定貨幣單位折算新臺幣條
      例第2 條規定不同。而刑法第185 條之3 係刑法分則編於
      72 年6月26日到94年1 月7 日新增之條文而定有罰金刑者
      ，比較新舊法適用之結果，其關於法定刑為罰金部分之提
      高標準，新法並無較有利於被告之情形，故依刑法第2 條
      第1 項前段規定，本案關於刑法第185 條之3 法定刑罰金
      提高標準部分，自應適用行為時之法律即罰金罰鍰提高標
      準條例第1 條及現行法規所定貨幣單位折算新臺幣條例第
      2 條。
  (三)刑法第41條第1 項規定：
    查被告行為後，刑法第41條第1項前段業於94年2 月2 日修
    正公布，並於95年7月1日施行。修正前刑法第41條第1項前
    段規定：「犯最重本刑為5年以下有期徒刑以下之刑之罪，
    而受6個月以下有期徒刑或拘役之宣告，因身體、教育、職
    業、家庭之關係或其他正當事由，執行顯有困難者，得以1
    元以上3 元以下（按指銀元）折算1日，易科罰金。」，又
    被告行為時之易科罰金折算標準，修正前罰金罰鍰提高標準
    條例第2條前段（現已刪除）規定，就其原定數額提高為100
    倍折算1日，則本件被告行為時之易科罰金折算標準，應以
    銀元300元折算1 日，經折算為新臺幣後，應以新臺幣900
    元折算為1日。惟修正後之刑法第41條第1 項前段則規定：
    「犯最重本刑為5年以下有期徒刑以下之刑之罪，而受6 個
    月以下有期徒刑或拘役之宣告者，得以新臺幣1千元、2 千
    元或3千元折算1日，易科罰金。」比較修正前後之易科罰金
    折算標準，以95年7月1日修正公布施行前之規定，較有利於
    行為人，則應依刑法第2條第1項前段，適用修正前刑法第41
    條第1項前段、罰金罰鍰提高標準條例第2 條規定，定其折
    算標準。
三、核被告所為，係犯刑法第185條之3服用酒類不能安全駕駛動
    力交通工具罪。原審雖未及比較新舊法，但依修正後刑法第
    2 條第1項規定，係以適用行為時法為原則，而依上開新舊
    法比較之說明，可知被告行為後之法律並非較有利於行為人
    ，本案仍應適用行為時法，則原判決依刑事訴訟法第449條
    第1項前段、第454條第2項，刑法第185條之3、修正前第41
    條第1項，罰金罰鍰提高標準條例第1條前段、第2條（修正
    前）規定，判處被告拘役40日，如易科罰金，以銀元300元
    折算1日，其法律適用及量刑均屬妥適，上訴人之上訴，為
    無理由，應予駁回。
四、依刑事訴訟法第455條之1第3項、第368條、刑法第2條第1項
    前段判決如主文。
中    華    民    國    95    年    7    月    28     日
                  交通法庭審判長法  官   羅森德
                                法  官   蘇碧珠
                                法  官   陳松檀
以上正本證明與原本無異。
不得上訴。
中    華    民    國    95    年    7     月    31    日
                                書記官   滕一珍


司法院資訊處製作；財團法人民間司法改革基金會備份。
